【裁判字號】    89,上,143
【裁判日期】    891114
【裁判案由】    拆屋還地
【裁判全文】
臺灣高等法院花蓮分院民事判決  八十九年度上字第一四三號
      上  訴  人  甲○○
                  乙○○
      被  上訴人  丙○○○
      訴訟代理人  郭重鑾律師
右當事人間拆屋還地事件，上訴人對於臺灣臺東地方法院八十九年度訴字第二七號中
華民國八十九年六月六日第一審判決，提起上訴，本院判決如左：
    主    文
上訴駁回。
第二審訴訟費用由上訴人負擔。
    事    實
甲、上訴人方面：
  一聲明：(一)原判決不利於上訴人部分廢棄。(二)右廢棄部分被上訴人在第一審之訴駁
    回。(三)訴訟費用由被上訴人負擔。
  二陳述及所用證據均與原審判決書記載者相同，茲引用之。
乙、被上訴人方面：
  (一)聲明：如主文。
  (二)陳述及所用證據均核與原審判決書記載者相同，茲引用之。
    理    由
一本件被上訴人於原審起訴主張臺東縣長濱鄉○○段第九七八地號土地為其所有，上
  訴人無合法權源在系爭土地上建築房屋，乃依民法第七百六十七條規定請求拆屋還
  地；上訴人則以其早已設籍於系爭土地，並非無權占有等語置辯。
二被上訴人主張系爭土地為其所有，而上訴人於其土地上建築房屋，無權占用如附圖
  所示Ａ、Ｂ部分部分土地之事實，已據其提出與所述相符之土地登記簿謄本為證，
  且有原審依聲請於八十九年二月二十三日至現場勘驗，委請台東縣成功地政事務所
  測量後繪製之土地複丈成果圖可佐，自可信為真實。
三按所有人對於無權占有或侵占其所有物者，得請求返還之；對於妨害其所有權者，
  得請求除去之，民法第七百六十七條定有明文。系爭土地為原告所有乙節，已如上
  述；而上訴人甲○○、乙○○並未提出其在系爭土地如附圖所示Ａ部分建築房屋，
  係經被上訴人之同意，或有其他合法權源之事實（其向他人購買舊屋或購買俗稱之
  土地之「權利」，不得以此對抗原告，併予說明），以供本院審認，準此，被上訴
  人據上開規定，請求上訴人甲○○、乙○○拆屋還地，即無不合。至上訴人主張被
  上訴人以非法手段向國有財產局承買系爭土地云云。惟查，依土地法所為之登記，
  有絕對效力，土地法第四十三條定有明文，被上訴人既登記為系爭土地之所有權人
  ，在其登記未依法塗銷前，上訴人自不得否認其所有權之存在，併予說明。原審基
  於上述理由，為被上訴人勝訴之判決並以上訴人於該處居住已有一段時日，命其立
  即搬離顯有困難，且有使其流離失所之可能，斟酌實際情況，定履行期間捌個月，
  以資兼顧，再依被上訴人陳明願供擔保，聲請宣告假執行，經核其勝訴部份，合於
  法律規定，爰酌定相當之擔保金額宣告之，核無不合，上訴意旨，仍執陳詞，求為
  廢棄，非有理由，應予駁回。
四據上論結，本件上訴為無理由，依民事訴訟法第四百四十九條第一項、第七十八條
  ，判決如主文。
中      華      民      國    八十九    年    十一      月     十四     日
                                  審判長法官  莊  謙  崇
                                        法官  林  德  盛
                                        法官  黃  永  祥
右為正本係照原本作成。
如不服本判決，應於收受送達後二十日內向本院提出上訴書狀，其未表明上訴理由者
，應於提出上訴後二十日內向本院補理由書狀( 均須按他造當事人之人數附繕本 )上
訴時應提出委任律師或具律師資格之人之委任狀；委任有律師資格者，另應附具律師
及格證書及釋明委任人與受任人有民事訴訟法第四百六十六條之一第一項但書或第二
項( 詳附註 )所定關係之釋明文書影本。
                                  法院書記官  陳  淑  芬
中      華      民      國    八十九    年    十一      月     十四     日
附註：
民事訴訟法第四百六十六條之一( 第一項、第二項 )：
對於第二審判決上訴，上訴人應委任律師為訴訟代理人。但上訴人或其法定代理人具
有律師資格者，不在此限。上訴人之配偶、三親等內之血親、二親等內之姻親，或上
訴人為法人、中央或地方機關時，其所屬專任人員具有律師資格並經法院認為適當者
，亦得為第三審訴訟代理人。


司法院資訊處製作；財團法人民間司法改革基金會備份。
